臺灣臺北地方法院民事判決　　　　　　 96年度重訴字第219號
原　　　告　中聯信託投資股份有限公司
法定代理人　丙○○
訴訟代理人　丁○○
被　　　告　甲○○
訴訟代理人　乙○○
上列當事人間清償借款事件，經臺灣士林地方法院（96年度重訴
字第18號）移送前來，本院於民國96年3月5日言詞辯論終結，判
決如下：
    主  文
被告應給付原告新臺幣伍仟萬元，及自民國九十五年十一月三十
日起至清償日止，按年息八‧八三計算之利息，暨自民國九十五
年十二月三十一日起至清償日止，逾期在六個月以內者按上開利
率百分之十，逾期超過六個月者，按上開利率百分之二十計算之
違約金。
被告應給付原告利息新臺幣柒佰伍拾壹萬捌仟捌佰捌拾捌元。
訴訟費用由被告負擔。
    事實及理由
一、按訴訟之全部或一部，法院認為無管轄權者，依原告聲請或
    依職權以裁定移送於其管轄法院。又移送訴訟之裁定確定時
    ，受移送之法院受其羈束。民事訴訟法第28條第1項、第30
    條第1項分別定明文。查本件係受臺灣士林地方法院以96年
    度重訴字第18號裁定移送前來，並經確定在案。是依首揭規
    定，本院自有本件第一審管轄權，核先敘明。
二、訴狀送達後，原告不得將原訴變更或追加他訴。但擴張或減
    縮應受判決事項之聲明者，不在此限，民事訴訟法第255條
    第1項第3款定有明文。查本件原告對被告甲○○及訴外人洪
    世恩等6人核發支付命令時，係聲明：(1)被告甲○○及訴外
    人洪世恩等6人應連帶給付原告新台幣（下同）5,000萬元，
    及自民國（下同）95年2月28日起至清償日止，按年息8.7%
    計算之利息，並自95年3月29日起至清償日止，其逾期在6個
    月以內者按上開利率10%，逾期超過6個月者，按上開利率20
    %計算之違約金。(2)被告甲○○及訴外人洪世恩等6人應給付
    原告利息7,524,767元。嗣經被告甲○○提出異議後，原告
    並於95年3月5日辯論期日減縮聲明，求為判決：(1)被告應給
    付原告5,000萬元，及自95年11月30日起至清償日止，按年
    息8.83%計算之利息，並自95年12月31日起至清償日止，逾
    期在6個月以內者按上開利率10%，逾期超過6個月者，按上
    開利率20%計算之違約金。(2)被告應給付原告利息7,518,888
    元，核與首揭規定尚無不合，自應准許，併此敘明。
三、原告起訴主張：訴外人呂龍池於86年3月11日簽立約定書，
    與原告約定就伊對原告負之一切債務，均依訂約當時之約定
    利率計算，如未約定，則按原告基本放款利率機動計息。嗣
    訴外人呂龍池並於86年4月9日並邀集訴外人洪世恩、呂子煇
    、呂子昌為發票人，簽立本票向原告借用5,000萬元，約定
    借款期間自即日起至89年4月9日止，並約定逾期清償時，逾
    期在6個月以內者按約定開利率10%，逾期超過6個月者，按
    約定利率20%計算之違約金。嗣訴外人呂龍池於88年6月22日
    死亡，前揭債務已由其繼承人即訴外人呂蔡牙、呂子煇、呂
    子江、呂素珍及被告甲○○所繼承。且無力償還，並於94年
    12月27日由訴外人洪世恩邀集呂子煇、呂子江、呂素珍為連
    帶保證人向原告簽立併存債務承擔契約書，約定展延到期日
    至99年12月15日止。詎訴外人洪世恩等人自95年2月28日起
    即未依約繳息，依約定書第7條之約定，債務視為全部到期
    ，迄欠如聲明所示之款項未為清償。又前揭債務已由其繼承
    人即被告甲○○所繼承，為此提起本件訴訟。並聲明如主文
    所示。
四、被告就原告主張訴外人呂龍池曾向原告借款及原告聲明金額
    、被告因訴外人呂龍池死亡而繼承系爭債務等情不爭執，惟
    辯以：依一般銀行作業實務，需經繼承人全體同意始得辦理
    展延，否則即應拍賣抵押務以資受償。然被告並未同意展延
    系爭借款期限或簽立併存債務承擔契約，並曾為反對之意思
    表示，被告不知原告與其他債務人間有否其他約定，今原告
    遽向被告請求清償債務，殊不利於被告等語。並聲明：原告
    之訴駁回。如受不利判決，願供擔保請准宣告免為假執行。
五、經查，本件原告主張訴外人呂龍池於86年4月9日簽立約定書
    ，與原告約定就伊對原告付之一切債務，均依訂約當時之約
    定利率計算，如未約定，則按原告基本放款利率機動計息，
    並於同日並邀集訴外人洪世恩、呂子煇、呂子昌為發票人，
    簽立本票向原告借用5,000萬元，約定借款期間自即日起至
    89 年4月9日止，並約定逾期清償時，逾期在6個月以內者按
    約定開利率10%，逾期超過6個月者，按約定利率20%計算之
    違約金。嗣訴外人呂龍池已於88年6月22日死亡後，訴外人
    洪世恩於94年12月27日邀集呂子煇、呂子江、呂素珍為連帶
    保證人向原告簽立併存債務承擔契約書，約定展延到期日至
    99 年12月15日止。詎訴外人洪世恩等人自95年2月28日起即
    未依約繳息，依約定書第7條之約定，債務視為全部到期，
    迄欠如聲明所示之款項未為清償。又被告甲○○為呂龍池之
    繼承人等情，業據提出本票、約定書、併存債務承擔契約書
    、戶籍謄本、台灣士林地方法院家事庭函等件為證，並為被
    告所不爭執，應可信為真實。
六、按（消費借貸之）借用人應於約定期限內，返還與借用物種
    類、品質、數量相同之物，未定返還期限者，借用人得隨時
    返還，貸與人亦得定一個月以上之相當期限，催告返還。民
    法第478條定有明定。而遲延之債務，以支付金錢為標的者
    ，債權人得請求依法定利率計算之遲延利息。但約定利率較
    高者，仍從其約定利率。當事人得約定債務人不履行債務時
    ，應支付違約金，同法第233條第1項、第250條第1項亦分別
    定有明文。次按，繼承人對於被繼承人之債務，負連帶責任
    ，民法第1153條第1項亦有明文。查本件訴外人呂龍池既積
    欠原告有如主文所示之系爭款項未為清償，本應就其欠款負
    清償之責，然訴外人呂龍池既已於88年6月22日死亡，而被
    告甲○○為呂龍池之子女而為法定繼承人，且未依法辦理拋
    棄繼承，此有戶籍謄本、台灣士林地方法院家事庭函在卷可
    稽，並為被告所不爭執。則被告即已繼承主債務人呂龍池所
    負欠之系爭債務，揆諸前揭規定，被告自應就系爭借款負連
    帶清償之責。被告雖辯稱伊未簽立併存債務承擔契約，亦未
    同意簽訂展期契約云云。惟查，本件被告係因其為主債務人
    呂龍池之繼承人而須就系爭借款負連帶清償之責，是不論被
    告有無簽訂併存債務承擔契約，或該併存債務承擔契約之效
    力如何，並不影響被告對其所繼承之系爭借款債務之清償責
    任。是被告所為之抗辯，並無可取。
七、從而，原告依系爭契約及繼承之法律關係請求被告給付如主
    文所示，為有理由，應予准許。
八、結論：本件原告之訴為有理由，並依民事訴訟法第78條，判
    決如主文。
中　　華　　民　　國　　96　　年　　3 　　月　　19　　日
                  民事第三庭    法　官　林振芳
以上正本係照原本作成
如對本判決上訴須於判決送達後20日內向本院提出上訴狀
中　　華　　民　　國　　96　　年　　3 　　月　　19　　日
                                書記官　李淑芬
